【裁判字號】    97,勞簡上,5
【裁判日期】    980123
【裁判案由】    給付薪資等
【裁判全文】
臺灣臺北地方法院民事判決             97年度勞簡上字第5號
上  訴  人  元日工程有限公司
法定代理人  庚○○
上  訴  人  元山室內裝修工程有限公司
法定代理人  甲○○
共      同
訴訟代理人  己○○
            乙○○
被  上訴人  丁○○
訴訟代理人  辛○○
上列當事人間請求給付薪資等事件，上訴人對於中華民國96年12
月12日臺灣臺北地方法院臺北簡易庭96年度北勞簡字第97號第一
審判決提起上訴，本院於98年1月7日言詞辯論終結，判決如下：
    主      文
上訴駁回。
第二審訴訟費用由上訴人負擔。
    事實及理由
一、被上訴人起訴主張：被上訴人自民國95年5月15日任職上訴
    人公司，擔任設計部經理，約定月薪新臺幣（下同）8萬元
    ，任職期間上訴人未經被上訴人同意，擅自從被上訴人薪資
    中按月扣取工資6%數額，充作雇主依法應為被上訴人按月提
    繳退休金之用，經被上訴人提出異議，上訴人仍按月自被上
    訴人薪資中扣取上開金額，總計扣取金額為3萬2919元；又
    被上訴人於任職期間因工作需要，以私人電話作公務聯絡之
    用，共支出行動電話費3853元；嗣被上訴人於96年3月31日
    離職，然於3月份已全勤到職共25天，上訴人卻藉詞拒付3月
    份全薪8萬元，以上金額皆應返還，爰請求上訴人給付11萬
    6772元。
二、上訴人則以：兩造約定被上訴人薪資為每月8萬元，上訴人
    因按月提撥勞退金，確由被上訴人薪資中扣除，共計3萬291
    9元，被上訴人對此並未表示意見。又被上訴人電話費之公
    務支出雖為3853元，但上訴人公司配有公務電話，被上訴人
    為何使用私人電話。至被上訴人於96年3月份全勤之應工作
    天數為25天，然依打卡紀錄所示，被上訴人實際到職僅12天
    並未全勤，且被上訴人為公司內勤設計人員，不需至工地現
    場監工等語，資為抗辯。
三、原審為被上訴人勝訴之判決，上訴人不服，提起本件上訴，
    其於本院聲明：（一）原判決廢棄；（二）被上訴人在第一
    審之訴駁回。被上訴人於本院則聲明：上訴駁回。
四、經本院與兩造整理本件不爭執及爭執事項如下（見本院卷第
    153頁及背面）：
（一）兩造不爭執事項：
  １、被上訴人每月薪資為8萬元。
  ２、上訴人每月扣被上訴人6%薪資作為勞退基金，共扣10個月
      計3萬2919元。
  ３、電話費為公務支出，共計3853元。
（二）爭執部分：被上訴人於96年3月份有無到職而可領8萬元全
      薪？
五、得心證之理由：
（一）被上訴人主張其任職期間之月薪為8萬元，上訴人自被上
      訴人每月薪資中扣取6%金額未發給，總數為3萬2919元，
      被上訴人以私人電話作公務聯絡之用，共支出行動電話費
      3853元，而被上訴人於96年3月份全勤之應工作天數為25
      天，有薪資條（見原審卷第9至13頁）、任務編組表、電
      信費帳單、通話明細（以上見原審卷第18至25頁）為證，
      並為上訴人所不爭執，此部分堪信為真實。
（二）按工資應全額直接給付勞工；又按雇主應為適用本條例之
      勞工，按月提繳退休金，儲存於勞保局設立之勞工退休金
      個人專戶。除本條例另有規定者外，雇主不得以其他自訂
      之勞工退休金辦法，取代前項規定之勞工退休金制度，勞
      動基準法第22條第2項前段、勞工退休金條例第6條分別定
      有明文。復按勞工退休金條例第14條第1項及36條第1項規
      定，雇主每月負擔之勞工退休金提繳率，不得低於勞工每
      月工資百分之6。此一規定係要求雇主須於勞雇雙方原議
      定發給之工資以外，另行為勞工提繳不低於每月工資百分
      之6的個人專戶退休金或年金保險費，而非將前述提繳之
      數額內含於勞雇雙方原已議定之工資，造成工資未全額給
      付予勞工之情事，已據行政院勞工委員會94年6月23日勞
      動4字第0940034012號函說明綦詳，是以上訴人空言抗辯
      被上訴人實領薪資應為7萬餘元，須加上提撥之勞退金始
      達8萬元云云，不足採信。至上訴人自被上訴人每月薪資
      扣取6%金額未發給，總數確為3萬2919元乙節，已如前述
      ，此金額既為被上訴人應領工資，上訴人未全額發給，而
      以提繳退休金名義不當扣取，顯與上開勞工退休金條例規
      定不符，被上訴人請求上訴人返還扣工資3萬2919元，
      即屬有據。
（三）又查被上訴人主張因工作需要而以私人電話作公務聯絡之
      用，共支出行動電話費3853元，為兩造所不爭執，堪認被
      上訴人係為處理上訴人業務而支出之必要費用，依民法第
      546條第1項規定，上訴人本負有償還義務，從而，被上訴
      人請求上訴人給付上開公務電話支出費用，為有理由，亦
      應予准許。
（四）末查當事人主張有利於己之事實者，就其事實有舉證之責
      任，民事訴訟法第277條前段定有明文。上訴人抗辯被上
      訴人3月份僅到職12天，並未全勤，不得請領薪水，且被
      上訴人雖以估價單主張有到職工作，然96年3月4日係公休
      日，另96年3月12日估價單之實際簽約日期應為96年1月26
      日，並非3月12日，被上訴人主張有於該2日工作顯與事實
      不符云云，惟查，被上訴人主張除打卡紀錄之12天外（即
      96年3月1至3日、5至9日、12至14日、27日），另分別於
      96年3月4日、15至17日、19至23日、26日、28至30日，或
      以電話聯繫，或親至工地、公司處理客戶及廠商裝潢事宜
      ，至96年3月4日公司雖公休，被上訴人仍前往工作；又上
      訴人與客戶雖於96年1月26日簽約，然被上訴人須於96年3
      月14日拜訪客戶，故於96年3月12日至公司列印估價單，3
      月12日實係列印日期等語，有打卡紀錄、估價單、銷貨退
      回、訂貨估價單、報價單、銷貨單及通聯紀錄等可資佐證
      （見本院卷第87頁及背面、第89頁及背面、第163至196頁
      ），復查證人即上訴人包商戊○○於本院審理中證稱：被
      上訴人會不定時的前往工地等語（見本院卷第36頁背面）
      ，包商熊良偉則證稱：被上訴人是工地設計師及監工，會
      到工地看一看，若做不好會指導一下，不一定何時到工地
      ，待的時間長短不一等語（見本院卷第37頁背面），包商
      丙○○亦證稱：被上訴人是工程的設計師，有看過被上訴
      人至工地，會與木工溝通工作的事情等語（見本院卷第
      144頁背面），上訴人不爭執上開書面證據之真實性（見
      本院97年12月9日準備程序筆錄第2頁），足見被上訴人主
      張於3月份確有全勤服勞務等情為實，被上訴人既依約提
      供勞務，自得請求上訴人支付3月份薪資8萬元，上訴人抗
      辯被上訴人並未全勤，不得請領薪水云云，要無足取。
六、綜上所述，本件被上訴人依據契約及委任關係請求上訴人給
    付薪資3萬2919元、8萬元及公務電話費用3853元，為有理由
    。原審判命上訴人如數給付，並依民事訴訟法第389條第1項
    第3款、第392條第2項、第3項規定，依職權分別宣告假執行
    及免為假執行，於法並無不合。上訴意旨指摘原判決不當，
    求予廢棄改判，為無理由，應予駁回其上訴。
七、本判決之基礎已臻明確，兩造之其餘攻擊防禦方法及舉證，
    核與判決無影響，毋庸一一論列，並此敘明。
八、據上論結，本件上訴無理由，依民事訴訟法第436條之1第3
    項、第449條第2項、第78條，判決如主文。
中    華    民    國    98    年    1    月    23    日
                  民事第三庭    審判長法官  丁蓓蓓
                                      法官  周玉琦
                                      法官  孫正華
以上正本係照原本作成。
本判決不得上訴。
中    華    民    國    98    年    1     月    23    日
                                    書記官  林秀娥


司法院資訊處製作；財團法人民間司法改革基金會備份。
